臺灣嘉義地方法院刑事判決　　　　　　100年度簡上字第162號
上　訴　人　臺灣嘉義地方地方法院檢察署檢察官
被　　　告　鄭凱文
上列上訴人因被告違反家庭暴力防治法等案件，不服本院刑事庭
100年度嘉簡字第1314號中華民國100年8月31日第一審判決（聲
請簡易判決處刑書案號：100年度偵字第5832號），提起上訴，
本院判決如下：
    主    文
上訴駁回。
    犯罪事實
一、鄭凱文係黃不纏之子，2人間係家庭暴力防治法第3條第3 款
    所定之家庭成員。鄭凱文於民國100年7月20日，經臺灣嘉義
    地方法院以100 年度司暫家護字第44號民事暫時保護令裁定
    令其：(一)不得對黃不纏實施家庭暴力。(二)不得對於黃不纏為
    騷擾之行為。(三)應至少遠離下列場所100公尺：黃不纏住居
    所（嘉義市○區○○路7巷3號）。詎鄭凱文竟基於傷害直系
    血親尊親屬及違反保護令之犯意，於100年8月6日16時許，
    在嘉義市○區○○路7巷3號之住處，持椅子毆打黃不纏，並
    向黃不纏表示「要打死你」及以三字經辱罵黃不纏，致黃不
    纏受有左小指擦傷、左手肘及左大腿挫傷之傷害。
二、案經黃不纏訴由嘉義市政府警察局第一分局報告臺灣嘉義地
    方法院檢察署檢察官偵查後聲請以簡易判決處刑。
    理    由
一、上開犯罪事實，業據被告鄭凱文於本院合議庭訊問時供承無
    隱，核與告訴人黃不纏於警詢中之指訴大致相符（見警卷第
    4頁至第6頁），復有行政院衛生署嘉義醫院受理家庭暴力事
    件驗傷診斷書、本院100年度司暫家護字第44號民事暫時保
    護命在卷可稽，足見被告於本院所為之前揭自白，適與客觀
    事實相符而堪予採信。準此，本件事證已臻明確，被告之傷
    害犯行洵堪認定。
二、被告鄭凱文係告訴人黃不纏之子，有告訴人全戶戶籍資料查
    詢結果在卷可稽，二人間具有家庭暴力防治法第三條第三款
    所定之直系血親之家庭成員關係，被告鄭凱文於上揭時地，
    基於違反保護令及傷害直系血親尊親屬之故意，徒手對其母
    親即告訴人實施傷害之家庭暴力行為，核其所為，係犯家庭
    暴力防治法第61條第1款、第2款、第4款違反保護令罪及刑
    法第277條第1項之普通傷害罪，應依刑法第280條傷害直系
    血親尊親屬之規定，加重其刑。被告所犯家庭暴力防治法第
    61條第1款、第2款、第4款違反保護令罪、刑法第280條傷害
    直系血親尊親屬罪，係以一行為觸犯數罪名，為想像競合犯
    ，應依刑法第280條規定加重其刑。
三、原判決認定被告犯行事證明確，因而適用家庭暴力防治法第
    61條第1款、第2款、第4款，刑法第11條前段、刑法第277
    條第1項、第280條、第55條、第41條第1項前段、刑法施行
    法第1條第1項、第2項前段之規定，並審酌被告國中畢業之
    智識程度，不思家庭和睦，僅因細故即對告訴人暴力相向，
    造成告訴人身體之傷害，犯罪動機、目的非善，犯罪手段亦
    非平和；且迄今雖未與告訴人達成民事和解兼衡被告犯後坦
    認，告訴人受傷程度，被告於本件案發前尚無經法院判處罪
    刑之刑事犯罪前科素行，有臺灣高等法院被告前案紀錄表附
    卷可按等一切情狀，量處被告有期徒刑四月，且諭知易科罰
    金之折算標準；其認事用法並無違誤，量刑亦堪稱妥適。
四、檢察官據告訴人黃不纏之請求提起上訴意旨略以：被告無工
    作，經常向告訴人索取金錢，若告訴人拒絕提供金錢，被告
    會對告訴人言語辱罵及施以肢體暴力，並於100年7月20日經
    臺灣嘉義地方法院核發暫時保護令，100年8月6日再次對告
    訴人施暴及言語辱罵，告訴人提出傷害告訴後，被告仍然不
    理會暫時保護令，100年8月9日被告再次返家向告訴人索取
    金錢且作勢欲踹告訴人，被告迄今仍然每日返家向告訴人索
    取金錢，被告多次對告訴人暴力相向，造成告訴人身體之傷
    害，犯罪動機、目的非善、犯罪手段亦非平和，且被告犯後
    依然為改善其暴力惡行，請求從重量刑等語；惟按刑罰之量
    定，固屬法院自由裁量之職權行使，但仍應審酌刑法第五十
    七條所列各款事由及一切情狀，為酌量輕重之標準，並非漫
    無限制；在同一犯罪事實與情節，如別無其他加重或減輕之
    原因，下級審法院量定之刑，亦無過重或失輕之不當情形，
    則上級審法院對下級審法院之職權行使，原則上應予尊重；
    此有最高法院八十五年度台上字第二四四六號裁判意旨可資
    參酌，是法律賦予審判者自由裁量權，雖此項裁量權之行使
    ，並非得以任意或自由為之，仍應受一般法律原則之拘束、
    符合法律授權之目的，並受法律秩序之理念、法律感情及慣
    例所規範，亦即法官量刑權固為受法律拘束之裁量原則，但
    其內涵、表現仍將因各法官的理念、價值觀、法學教育背景
    的不同而異，是以自由裁量的界限實難有客觀的解答，端賴
    法官於個案審判時，依個案事由加以審酌，倘無裁量濫用情
    事，要難謂其有不當之處。本件原審依簡易判決程序對被告
    處刑，並於簡易判決之犯罪事實及理由欄內詳載被告犯後於
    本院準備程序尚知警省、坦承犯行等量刑審酌事由，已不得
    謂原審未加審酌被告犯罪後態度之良否等情，而遽認其判決
    不適法。且本件被告所犯刑法第二百七十七條第一項、第二
    百八十條之傷害直系血親尊親屬罪，依刑法第二百七十七條
    第一項之法定刑加重二分之一後，係屬法定刑四年六月以下
    有期徒刑、拘役九十日（未滿）或一千五百元（銀元）以下
    罰金之罪，原審之量刑並未低於法定刑範圍而為刑罰之諭知
    。況被告嗣於原審為訊問時，即能知所警惕，坦承一切罪行
    無隱，告訴人於本件所受傷勢程度復屬輕微，又被告雖於10
    0年7月20日本院核發保護令後，續有傷害告訴人之違反保護
    令行為，然此並非原審應審酌之範圍，原審基此總合考量而
    科處被告有期徒刑四月，亦難謂有裁量權濫用之違法或不當
    。此外，又查無其他足資加重所科刑度之事由，是原判決除
    認事用法均無違失外，量刑亦適當妥切。檢察官遽依告訴人
    之請求對原判決提起上訴，指摘原判決量刑過輕，未慮及個
    案量刑事由，其上訴尚非有據，自應予以駁回。
據上論斷，應依刑事訴訟法第四百五十五條之一第一項、第三項
、第三百六十八條，判決如主文。
本案經檢察官江金星到庭執行職務
中    華    民    國  100    年     12    月    13    日
                  刑事第一庭審判長  法  官    蘇清水
                                    法  官    李東益
                                    法  官    黃鏡芳
上列正本證明與原本無異。
本件不得上訴。
中    華    民    國   100    年    12    月    13    日
                                    書記官    黃怡惠